臺灣士林地方法院刑事判決
110年度審易字第344號
公  訴  人  臺灣士林地方檢察署檢察官
被      告  陳唯駿





上列被告因詐欺案件，經檢察官提起公訴（109 年度偵字第2097
9號），被告於本院準備程序中就被訴事實為有罪之陳述，經本
院合議庭裁定由受命法官獨任行簡式審判程序審理，並判決如下
：
    主  文
乙○○犯以網際網路對公眾散布詐欺取財罪，累犯，處有期徒刑壹
年貳月。
未扣案之犯罪所得新臺幣參萬貳仟元沒收，於全部或一部不能沒
收或不宜執行沒收時，追徵其價額。
    犯罪事實及理由
一、本件犯罪事實及證據，除引用檢察官起訴書之記載（如附件
    ）外，另補充及更正如下：
  ㈠本件前科部分補充：
　　乙○○前於民國（下同）101年間，因施用毒品案件，分別經
    本院以101年度審簡字第1073號判決處有期徒刑3月確定及經
    本院以101年度審簡字第1273號判決處有期徒刑5月確定；同
    年間，又因加重竊盜案件，經本院以101年度訴字第270號判
    決處有期徒刑7年8月，上訴後，分別經臺灣高等法院以102
    年度上訴字第1198號判決及最高法院以103年度台上字第647
    號判決均駁回上訴而告確定，上開案件，嗣經臺灣高等法院
    以104年度聲字第1431號裁定合併定其應執行有期徒刑8年確
    定，於108年12月2日縮短刑期假釋出監付保護管束，迄109
    年4月28日假釋付保護管束期滿未經撤銷假釋，未執行之刑
    以已執行完畢論（於本案構成累犯）。
　㈡如起訴書犯罪事實欄一所載「詐欺取財之犯意」更正為「以
    網際網路對公眾散布而詐欺取財之犯意」；「內裝有IPHONE
    8(IMEI:000000000000000)之舊行動電話1個之紙盒」更正為
    「IPHONE12紙盒1個（內裝有IPHONE8【IMEI:0000000000000
    00】之舊行動電話1支及紙盒1個）」。
  ㈢被告乙○○於本院110年3月22日準備程序、同年8月9日審理時
    、111年1月24日審理時所為之自白。　　
二、論罪科刑：
  ㈠按刑法第339條之4第1項第3款以廣播電視、電子通訊、網際
    網路或其他媒體等傳播工具，對公眾散布而犯詐欺取財罪，
    其立法理由略以：考量現今以電信、網路等傳播方式，同時
    或長期對社會不特定多數之公眾發送訊息施以詐術，往往造
    成廣大民眾受騙，此一不特定、多數性詐欺行為類型，其侵
    害社會程度及影響層面均較普通詐欺行為嚴重，有加重處罰
    之必要，爰定為第3款之加重處罰事由。申言之，係因以廣
    播電視、電子通訊、網際網路或其他媒體等傳播工具，對公
    眾散布而犯之，將導致不特定人或多數人於閱聽見聞後，有
    受詐騙之虞，可能造成之侵害社會程度及影響層面均較鉅，
    爰增訂上開加重處罰之詐欺類型犯罪。故倘行為人有以上開
    傳播工具，對於不特定人或「多數人」散布不實訊息，以招
    徠民眾，進而遂行詐欺行為，即已具備該款加重詐欺罪之構
    成要件。從而，行為人雖利用廣播電視、電子通訊、網際網
    路或其他媒體等傳播工具犯罪，倘未向公眾散布詐欺訊息，
    而係針對「特定個人」發送詐欺訊息，固僅屬普通詐欺罪範
    疇。但行為人若係基於詐欺「不特定或多數」民眾之犯意，
    利用網際網路等傳播工具，刊登虛偽不實之廣告，以招徠民
    眾，進行詐騙，縱行為人尚須對於受廣告引誘而來之被害人
    ，續行施用詐術，始能使被害人交付財物，仍係以網際網路
    等傳播工具向公眾散布詐欺訊息，無礙成立加重詐欺罪（最
    高法院109年度台上字第605號判決參照）。查被告於109年1
    1月30日某時許，在臉書網路平台以暱稱「陳零九」公開刊
    登販售IPHONE12手機之廣告訊息，待告訴人甲○○上網瀏覽該
    訊息後，透過臉書訊息功能與被告聯繫交易內容，因而受騙
    致匯款商品訂金至被告之中國信託商業銀行000-0000000000
    00號帳戶內，並與其碰面交付尾款，被告所為自屬利用網際
    網路散播不實訊息而遂行詐欺取財犯行甚明。
　㈡核被告所為，係犯刑法第339條之4第1項第3款之以網際網路
    對公眾散布而詐欺取財罪。公訴意旨認被告本件係犯刑法第
    339條第1項之詐欺罪名，容有未洽，惟此部分起訴之事實與
    本院認定之犯罪事實之基本社會事實同一，本院復於上開準
    備程序及審理時併予告知被告另涉犯刑法第339 條之4 第1 
    項第3 款之加重詐欺取財罪，已無礙於被告防禦權之行使，
    爰依刑事訴訟法第300 條之規定，變更起訴法條。又被告有
    如上述所載之前科及執行情形，此有臺灣高等法院被告前案
    紀錄表1 份附卷可佐，其受有期徒刑之執行完畢後，5年內
    故意再犯本件有期徒刑以上之罪，符合刑法第47條第1 項之
    累犯要件，惟審酌被告前開構成累犯之事實，與本案之犯罪
    類型及法益種類均屬有別，罪質互異，縱被告於前開有期徒
    刑執行完畢後，再犯本件加重詐欺犯行，亦難認被告所為本
    件犯行，有何特別之惡性或對刑罰反應力薄弱之情形，依據
    司法院大法官釋字第775 號解釋意旨，自無依刑法第47條第
    1 項之規定加重其刑之必要。爰審酌被告正值青年，非無謀
    生能力，不思循正當途徑賺取財物，竟貪圖不法利益，利用
    網際網路張貼不實內容散布於眾而詐騙告訴人甲○○，貪圖不
    勞而獲，價值觀念顯有偏差，且侵害告訴人之財產權，其行
    為實值非難。惟念及被告犯後已知坦承犯行，尚非全無悔意
    ，雖於本院110年3月22日準備程序時與告訴人達成調解，然
    被告並未履行調解內容，有本院調解紀錄表1份在卷可佐（
    見本院卷第37頁），並據被告於本院110 年8 月9 日審理時
    供承在卷（見本院卷第118頁），可知被告迄今均未賠償告
    訴人之損害，兼衡被告為國中畢業之智識程度、未婚、育有
    1名未成年子女、目前在電器行工作之生活狀況等一切情狀
    ，量處如主文所示之刑，以資懲儆。
三、按犯罪所得，屬於犯罪行為人者，沒收之；前二項之沒收，
    於全部或一部不能沒收或不宜執行沒收時，追徵其價額，刑
    法第38條之1 第1 項前段、第3 項分別有明文規定。又刑法
    第38條之1 第4 項規定「第一項及第二項之犯罪所得，包括
    違法行為所得、其變得之物或財產上利益及其孳息」，而依
    該條之立法理由揭示「依實務多數見解，基於澈底剝奪犯罪
    所得，以根絕犯罪誘因之意旨，不問成本、利潤，均應沒收
    。」，可見犯罪所得之計算，無庸扣除成本。查本件被告詐
    得告訴人匯入之訂金新臺幣（下同）1,000元及告訴人當面
    交付之尾款3萬1,000元，共計3萬2,000元之款項，屬被告之
    犯罪所得，業據被告及告訴人於警詢及偵查中供述明確，嗣
    被告雖與告訴人成立調解，然被告並未依約履行調解內容，
    已如上述，為貫徹沒收新制修法之理念，即任何人都不能坐
    享或保有犯罪所得或所生利益，爰將上開合計3萬2,000元之
    不法利得，依刑法第38條之1 第1 項前段、第3項之規定宣
    告沒收，如全部或一部不能沒收或不宜執行沒收時，追徵其
    價額。至被告交付告訴人之IPHONE12紙盒1個（內裝有IPHON
    E8【IMEI:000000000000000】之舊行動電話1支及紙盒1個）
    ，以此方式使告訴人信以為真，核屬被告詐欺取財犯行之犯
    罪成本，在計算被告犯罪所得時自無庸扣除，併予敘明。
據上論斷，依刑事訴訟法第273 條之1 第1 項、第299 條第1 項
前段、第300 條、第310 條之2 、第454 條第2 項，刑法第339
條之4第1項第3款、第38條之1第1項前段、第3項，刑法施行法第
1條之1第1項，判決如主文。
本案經檢察官丙○○提起公訴，檢察官吳昭瑩到庭執行職務。
中　　華　　民　　國　　111 　年　　2 　　月　　21　　日
                  刑事第九庭法  官 李育仁
以上正本證明與原本無異。
因疫情而遲誤不變期間，得向法院聲請回復原狀。
如不服本判決應於收受送達後20日內向本院提出上訴書狀，並應
敘述具體理由。其未敘述上訴理由者，應於上訴期間屆滿後20日
內向本院補提理由書（均須按他造當事人之人數附繕本）「切勿
逕送上級法院」。
                            書記官 丁梅芬
中　　華　　民　　國　　111 　年　　2 　　月　　24　　日

附錄本案論罪科刑法條全文：
中華民國刑法第339條之4
犯第三百三十九條詐欺罪而有下列情形之一者，處一年以上七年
以下有期徒刑，得併科一百萬元以下罰金：
一、冒用政府機關或公務員名義犯之。
二、三人以上共同犯之。
三、以廣播電視、電子通訊、網際網路或其他媒體等傳播工具，
    對公眾散布而犯之。
前項之未遂犯罰之。　　

附件：
臺灣士林地方檢察署檢察官起訴書
                                    109年度偵字第20979號
　　被　　　告　乙○○　男　31歲（民國00年0月00日生）
　　　　　　　　　　　　住○○市○○區○○○路0段00號2樓
　　　　　　　　　　　　國民身分證統一編號：Z000000000號
上列被告因詐欺案件，已經偵查終結，認應提起公訴，茲將犯罪
事實及證據並所犯法條分敘如下：
　　　　犯罪事實
一、乙○○明知無販賣手機之真意，仍基於意圖為自己不法所有之
    詐欺取財犯意，於網際網路社交軟體FACEBOOK，以暱稱「陳
    零九」刊登販售IPHONE12手機之貼文，致甲○○瀏覽訊息後，
    陷於錯誤，與乙○○聯繫約定以新臺幣(以下同)3萬2000元購
    買上述手機，甲○○遂依約於109年11月30日12時許，匯款100
    0元訂金至乙○○所指定之中國信託商業銀行000-00000000000
    0號帳戶內，2人並於109年11月30日22時許，至臺北市○○區○
    ○路000號前進行面交，由甲○○交付3萬1000元尾款予乙○○，
    乙○○則交付內裝有IPHONE8(IMEI:000000000000000)之舊行
    動電話1個之紙盒後離去，嗣經甲○○打開紙盒後，發現遭騙
    ，並報警處理，始為警查獲上情。
二、案經甲○○訴請臺北市政府警察局士林分局報告偵辦。
　　　　證據並所犯法條
一、證據清單及待證事實：
編號 證據名稱 待證事實 1 被告乙○○於警詢及偵查中之自白 全部犯罪事實。 2 證人即告訴人甲○○於警詢中之指證 全部犯罪事實。 3 對話紀錄截圖、IPHONE8照片、監視器翻拍畫面、車輛詳細資料表及指認犯罪嫌疑人紀錄表 佐證全部犯罪事實。 
二、核被告所為，係犯刑法第339條第1項之詐欺取財罪嫌。
三、依刑事訴訟法第251條第1項提起公訴。
　　此　致
臺灣士林地方法院
中　　華　　民　　國　 110　　年　　1 　　月　　15　　日
　　　　　　　　　　　　　　　檢察官　鄭  潔  如
本件正本證明與原本無異
中　　華　　民　　國　 110　　年　　2 　　月　　4 　　日
　　　　　　　　          　　書記官  孫  婉  娟
所犯法條　　
中華民國刑法第339條
（普通詐欺罪）
意圖為自己或第三人不法之所有，以詐術使人將本人或第三人之
物交付者，處 5 年以下有期徒刑、拘役或科或併科 50 萬元以
下罰金。
以前項方法得財產上不法之利益或使第三人得之者，亦同。
前二項之未遂犯罰之。